【裁判字號】    98,消債抗,582
【裁判日期】    990430
【裁判案由】    聲請更生程序
【裁判全文】
臺灣高雄地方法院民事裁定           98年度消債抗字第582號
    抗  告  人
    即  債務人  甲○○
上列抗告人因聲請更生程序事件，對於中華民國98年9 月16日本
院98年度消債更字第1087號裁定提起抗告，本院裁定如下：
    主  文
抗告駁回。
抗告費用新臺幣壹仟元由抗告人負擔。
    理  由
一、抗告意旨略以：原審認抗告人即債務人甲○○前因積欠無擔
    保債務，於民國95 年4月27日，依金融主管機關協調成立之
    中華民國銀行公會會員辦理消費金融案件無擔保債務協商機
    制，與最大債權銀行中國信託商業銀行（下稱中信商銀）達
    成分期還款協議，同意自95年6 月起，以分80期，利率0 ％
    ，每月應償還新臺幣（下同）12,746元之方式，償還債務。
    而抗告人每月收入僅21,000元，扣除個人基本生活費9,829
    元後，已不足清償該協商款，故抗告人毀諾具不可歸責於己
    之事由。又抗告人積欠之債務僅977,077 元，98年間平均收
    入為23,246元，扣除個人必要生活費用9,829 元、子女曾麗
    涵扶養費4,915 元後，每月剩餘8,502 元可清償債務，能於
    9 至10年間將該債務清償完畢等語。然原裁定要求抗告人須
    向金融機構再次協商，以9 至10年期間將債務清償完畢，與
    消費者債務清理條例（下稱消債條例）第3 條、第42條第1
    項、第45條第1 項之規定債務人有不能清償或有不能清償之
    虞之情形，即能聲請更生之要件不合，以抗告人98年之收入
    23 ,246 元，扣除個人生活費及扶養家庭費用後，已無法清
    償12 ,746 元之協商款，爰聲明廢棄原裁定，並裁定准予更
    生等語。
二、按「債務人不能清償債務或有不能清償之虞者，得依本條例
    所定更生或清算程序，清理其債務」、「債務人與金融機構
    協商成立者，不得聲請更生或清算，但因不可歸責於己之事
    由，致履行顯有重大困難者，不在此限」，消債條例第3 條
    、第151 條第5 項分別定有明文。上開條文所謂「不可歸責
    於己之事由」，係指客觀上聲請人有收支狀況之變動，諸如
    物價上漲、家屬患病等導致支出增加，或因意外、病痛無法
    工作、僱用之公司倒閉或裁員、減薪等以致收入減少等情；
    又縱使財產及收支狀況無甚變動，但因協商時居於劣勢，未
    能實質協議，僅為爭取利息減少及分期清償之些許優惠，勉
    予允諾，惟其財產及收入客觀上難以如期履行之情形，亦應
    認該當。然債務人縱有不可歸責於己之事由致不能履行協議
    ，仍應符合「不能清償或有不能清償之虞」之法定要件，始
    得准予更生或清算。亦即應綜合債務人之財產、信用、收支
    與其所負全部債務，評估其是否仍有償債能力，或即使仍得
    勉力償債，但是否因而難以維持基本生活，而有不能清償或
    不能清償之虞等情，為其判斷之準據。
三、經查：
  (一)抗告人前於95年4 月27日，向中信商銀達成分期還款協議，
    同意自95年6 月起，每月繳納12,746元方式償還債務等事實
    ，為抗告人所自承，並有債權人清冊、協議書、無擔保債務
    還款計劃、財團法人金融聯合徵信中心當事人綜合信用報告
    在卷可稽（見原審卷第13頁至第16頁、第26頁至第28頁、第
    53頁至第60頁、第9 頁至第12頁），信屬真實。
  (二)抗告主張協商時之每月薪資約21,000元，已提出消費金融無
    擔保債務協商申請人財務資料表、勞工保險被保險人投保資
    料表為證（見原審卷第29頁、第72頁），堪信為真。其次，
    抗告人現任職於先鋒保全股份有限公司，並依其提出之98年
    1 月至7 月之薪資明細計算，每月收入約為23,246元（計算
    式：【23,000+22,400+23,300+22,400+22,925+26,000+22,
    700 】÷7 ＝23246.4 ，小數點以下四捨五入），有卷附薪
    資明細單可考（見原審卷第70頁至第71頁），是抗告人目前
    薪資收入已較先前略為增加無訛。又關於抗告人每月必要費
    用部分，因消債條例之立法目的，係為使不幸陷入經濟困境
    之人得以清理債務、重建生活，並在清理過程中能保有符合
    人性尊嚴之最低基本生活，而非維持債務人過去慣常之寬裕
    生活，是於評估履行原協商方案是否顯有重大困難時，並非
    由抗告人任意主張其基本生活費用之數額，否則將造成揮霍
    無度以致清償能力降低，反而易使更生程序無從進行。以抗
    告人居住於高雄縣，依內政部告之99年度臺灣省低收入戶最
    低生活費每人每月9,829 元計算抗告人每月生活必要費用應
    屬合理，則以抗告人之前開收入扣除基本生活費9,829 元後
    ，實不足以清償上開協商款12,746元，故抗告人確有不可歸
    責於己之事由致履行顯有困難之情況。
  (三)按對於未成年子女之權利義務，除法律另有規定外，由父母
    共同行使或負擔之，民法民法第1089條第1 項前段定有明文
    。抗告人於原審主張每月扶養曾麗涵（81年11月生）6,000
    元乙節（見原審卷第18頁），固提出戶籍謄本、曾麗涵96、
    97 年 度綜合所得稅各類所得資料清單、財產資料歸屬清單
    （見原審卷第82、75至77頁）為證。查抗告人配偶張雨潔96
    、97年度分別有233,866 元、191,063 元之所得，有財產歸
    屬資料清單、96年、97年度綜合所得稅各類所得資料清單足
    參（見原審卷第78頁至第80頁），自有穩定收入，本院審酌
    抗告人與張雨潔之資力相當，揆諸前引規定，宜由抗告人與
    張雨潔各按每人1/ 2之比例分擔未成年子女扶養費用。再佐
    以內政部公告99年度台灣省每人每月最低生活費用為9,829
    元以觀，抗告人於99年度應分擔曾麗涵之扶養費用，在不逾
    4,915 元（計算式：9829/2＝4914.5，小數點以下四捨五入
    ）範圍內，應屬必要費用，逾此範圍難認合理。
  (四)從而，依抗告人現時每月平均收入約23,246元，於扣除抗告
    人維持自己生活所需必要費用9,829 元、扶養曾麗涵費用4,
    915 元後，每月尚餘8,502 元（計算式：00000 -0000-0000
    ＝8502）可供運用，如將餘款全數用以攤還債務本金977,07
    7 元，，需時115 個月即9 年又7 月即能全數償清（977077
    元/ 每月8502元＝114.9 個月，約115 個月，115 月/12 月
    ＝9.5 年），而抗告人出生於55年11月，現年43歲，有戶籍
    謄本可憑（見原審卷第81頁），亦即抗告人於52歲即能清償
    完畢，況抗告人目前既有固定收入，非不能再依銀行公會個
    別協商機制，與各該債權銀行個別協商還款方案，揆諸首揭
    說明，尚難認有不能清償債務情事存在。
四、綜上所述，抗告人未能舉證證明有何不能清償債務情事，揆
    諸首揭規定及說明，其聲請核與更生要件不符，原裁定據此
    駁回抗告人更生之聲請，於法並無違誤，抗告意旨猶執前詞
    ，指摘原裁定不當，為無理由，應予駁回。
據上論結，本件抗告為無理由，依消費者債務清理條例第15條，
民事訴訟法第495 條之1 第1 項、第449 條第1 項、第95條、第
78條 ，裁定如主文。
中    華    民    國    99    年    4     月    30    日
                  民事第五庭  審判長法  官  李昭彥
                                    法  官  賴文姍
                                    法  官  何佩陵
以上正本證明與原本無異。
本裁定不得再抗告。
中    華    民    國    99    年    4     月    30    日
                                    書記官  陳喜苓

司法院資訊處製作；財團法人民間司法改革基金會備份。
